【裁判字號】    97,台上,2004
【裁判日期】    970925
【裁判案由】    請求確認親子關係存在
【裁判全文】
最高法院民事判決            九十七年度台上字第二○○四號
上  訴  人  甲○○
訴訟代理人  陳伯英律師
被 上訴 人  乙○○
            丙○○
上列當事人間請求確認親子關係存在事件，上訴人對於中華民國
九十七年五月二十七日台灣高等法院第二審判決（九十六年度家
上字第二三六號），提起上訴，本院判決如下：
    主  文
原判決廢棄，發回台灣高等法院。
    理  由
本件原審維持第一審所為確認兩造親子關係存在之判決，駁回上
訴人之上訴，無非以：上訴人於民國六十四年間與被上訴人之母
高燕卿認識並交往，因高燕卿懷孕，二人於台北市○○街、安和
路同居之事實，已據高燕卿、高吳嬌（高燕卿之母）、高燕琦（
高燕卿之妹）於台灣台北地院八十八年度親字第五八九號強制認
領事件（下稱系爭強制認領事件）證述明確。被上訴人雖曾由訴
外人賴舜福辦理認領之戶籍登記，但賴舜福與被上訴人間並無真
實血緣關係，有法務部調查局鑑定書可稽，高燕卿亦自首該認領
登記係其央請賴舜福虛偽辦理，自不發生認領效力。另證人高昭
清（高燕卿之父）證述上訴人天天至該處，證人高經伯（高燕卿
之弟）證述其曾於安和路上址見過上訴人二次，及上訴人自承伊
與高燕卿有應酬往來、逢場作戲，於七十二年間伊妻曾與高燕卿
談判斷絕往來費用等情以觀，堪信上訴人與高燕卿自六十四年起
至七十一年間確有男女關係之密切交往。被上訴人確為高燕卿與
上訴人所生，已據高燕卿證述明確。高燕卿並將此事實告知高吳
嬌、高仲緯（高燕卿之弟）、高經伯、高燕琦及其友人張明美，
並經高吳嬌證實。以高燕卿未婚而與已婚之上訴人懷孕生子，不
但事關名節，且涉刑責，若非事實，不會輕易告訴他人。被上訴
人乙○○二歲生日時，高昭清曾拍攝高燕卿、上訴人、乙○○之
全家福相片，上訴人亦未否認相片之真正，可知高燕卿證述非屬
虛偽。證人連謹仔亦證述：高吳嬌曾請求其出面調解，因上訴人
要求墮胎，其認為違法未答應，高燕卿與上訴人生二個小孩云云
，如高燕卿所懷非上訴人之子女，上訴人何須要求高燕卿墮胎。
依上開事證可認被上訴人主張其為高燕卿與上訴人所生應屬可信
。而依高燕卿、高吳嬌、高伯經、高仲緯、張明美等人所述上訴
人每月付錢及購屋予高燕卿，並上訴人之妻李翁玉葉付款予高燕
卿要求不要與上訴人再往來等證言，高燕卿原來從事化妝師，原
有工作及收入，與上訴人交往後即不再工作，與家人分開居住期
間長達四年，並由上訴人受孕三次，除第一次受孕墮胎外，先後
生下被上訴人，若上訴人未給付子女生活費用。高燕卿何能支應
生活所需。參以上訴人亦參與乙○○二歲慶生拍攝相片，足見上
訴人並非對高燕卿與其所生子女置若罔聞，高燕卿證述上訴人於
生病之前（即七十年以前），每月拿現金予高燕卿，自屬可信。
上訴人交付該款項，自有供高燕卿及被上訴人生活費用之意，即
令高燕卿未轉交幫忙扶養被上訴人之高吳嬌，亦不影響上訴人扶
養被上訴人之事實。被上訴人為上訴人之非婚生子女，且經上訴
人撫育，依民法第一千零六十五條第一項規定，已因視為認領而
視為婚生子女。被上訴人因上訴人否認，請求確認兩造親子關係
存在，為有理由等詞，為其判斷之基礎。
惟按因認領而發生婚生子女之效力，須被認領人與認領人間具有
真實之血緣關係，否則其認領為無效（本院八十六年台上字第一
九○八號判例參照）。關於血緣關係存在與否，現代生物科學發
達，醫學技術進步，以DNA 檢驗方法鑑定子女血統來源之精確度
極高，且為一般科學鑑定及社會觀念所肯認，乃週知之勘驗方法
。本件上訴人對被上訴人係自其受胎而生之非婚生子女一事既予
以否認，自可依上開勘驗方法判定有無血緣關係，不因當事人拒
絕而受影響。被上訴人縱曾經訴外人賴舜福辦理認領之戶籍登記
，惟係被上訴人之母高燕卿央求賴舜福所為；而證人高吳嬌、高
昭清、高伯經、高仲緯、張明美關於被上訴人之出生，亦傳聞自
被上訴人之母高燕卿，原審未經鑑定，僅引據彼等證詞即為有利
於被上訴人之論斷，自嫌速斷。上訴論旨，指摘原判決不當，求
予廢棄，非無理由。
據上論結，本件上訴為有理由。依民事訴訟法第四百七十七條第
一項、第四百七十八條第二項，判決如主文。
中    華    民    國  九十七  年    九    月  二十五  日
                      最高法院民事第四庭
                          審判長法官  許  朝  雄
                                法官  鄭  玉  山
                                法官  袁  靜  文
                                法官  黃  秀  得
                                法官  童  有  德
      本件正本證明與原本無異
                                      書  記  官
中    華    民    國  九十七  年    十    月   十四   日
                                                      K


司法院資訊處製作；財團法人民間司法改革基金會備份。
